【裁判字號】    90,訴,58
【裁判日期】    900716
【裁判案由】    殺人未遂
【裁判全文】
臺灣嘉義地方法院刑事判決                              九十年度訴字第五八號
    公  訴  人  臺灣嘉義地方法院檢察署檢察官
    被      告  乙○○
    選任辯護人  王清海
右列被告因殺人未遂案件，經檢察官提起公訴（八十九年度偵字第七二七二號），本
院判決如左：
    主  文
本件公訴不受理。
    理  由
一、公訴意旨略以：被告乙○○以為被害人甲○○誘拐其母並詐騙其錢財，遂於民國
    八十九年十二月三日下午六時許，持菜刀前往嘉義縣東石鄉副瀨村十三鄰一一四
    號即被害人住處理論，嗣因被害人態度不佳，乃基於殺人故意，稱「殺死你」後
    ，持前開菜刀砍向被害人頭部三刀（公訴人誤為二刀）、胸腹部一刀及右手一刀
    ，致被害人受有頭頂部不規則裂傷長五點五公分、寬零點三公分、深一公分，額
    頭裂傷長一公分、寬零點一公分、深零點二公分，大唇裂傷長二點四公分、寬零
    點二公分、深零點八公分，胸腹部裂傷長十二公分（公訴人誤為十公分）、寬零
    點二公分，右手第五指裂傷長一公分、寬零點八公分等傷害，後被害人經送醫，
    始倖免於難。因認被告乙○○涉有刑法第二百七十一條第二項、第一項之殺人未
    遂罪嫌。
二、本件公訴人認被告乙○○涉有殺人未遂罪嫌，無非以被告持菜刀砍人有使人喪命
    之高度危險、被告下手部位均在頭部、腹部等要害部位、被害人之指述及行政院
    衛生署朴子醫院開立之驗傷診斷書一紙為據。
三、按犯罪事實實應依證據認定之，無證據不能推定其犯罪事實，刑事訴訟法第一百
    五十四條定有明文。而殺人未遂罪與普通傷害罪之區別，則應以加害人有無殺意
    ，即在下手時是否明知或預見足以致死而不違反其本意為斷，至於被害人受傷是
    否致命部位、傷勢之輕重、加害人所用之兇器為何雖可供認定有無殺意之參考，
    究不能據為絕對之標準，此有最高法院五十一年台上字第一二九一號判例意旨可
    循。訊據被告堅決否認有何殺人犯意，辯稱：渠帶刀子至被害人家中，並無置被
    害人於死之意，不過是要警告被害人不要講閒言閒語，渠拿刀攻擊被害人時，也
    沒說要讓被害人死等語。
四、經查，被告所攜之刀子，乃用以殺魚之長型尖刀，鋼鐵材質，長約三十公分，刀
    刃部分長約二十公分，刀子末端尖銳，此經本院當庭勘驗屬實，並有相片一幀在
    卷可稽（參本院卷九十年四月二日上午十一時零分訊問筆錄），又該把尖刀為被
    告當日攜往冷凍庫欲剁魚使用等情，經被告陳明在卷（本院九十年二月十九日訊
    問筆錄參見），足資被告所攜乃尖銳鋒利之刀子。然觀之被害人因本件受有有頭
    頂部不規則裂傷長五點五公分、寬零點三公分、深一公分，額頭裂傷長一公分、
    寬零點一公分、深零點二公分，大唇裂傷長二點四公分、寬零點二公分、深零點
    八公分，胸腹部裂傷長十二公分、寬零點二公分，右手第五指裂傷長一公分、寬
    零點八公分等傷害，均屬淺層之傷口，此有行政院衛生署朴子醫院所開立之驗傷
    診斷書一紙附卷足憑。是以，被告如基於殺人之犯意，攜帶上開刀子砍殺被害人
    ，以被告所持上開尖刀之危險性，被害人應非僅受有深一公分、零點二公分或深
    零點八公分傷口之理，況被告正值壯年、孔武有力、身強體壯，被害人年近七旬
    、行動較為遲緩，果被告欲殺害被害人，被害人所受之傷害亦應不僅如此爾。另
    被害人亦自陳：「（問：被告拿刀往你頭部砍去時，你是否有以手臂抵抗他？）
    。答：沒有。當時他很快的砍殺我，我來不及抵擋他。所以我沒有用手臂抵抗。
    」「（問：被告砍你時，你有無閃避？）。答：…他砍我頭部等處的時候，因他
    速度很快，我來不及閃避。」（參審判卷九十年三月十二日上午十時零分訊問筆
    錄）等語。是以，被害人遭受被告攻擊時係處於無防備能力之狀態，如被告果欲
    置被害人於死地自能輕易以尖刀刺殺或砍殺得手，則被害人所受之傷害，也不可
    能只受有前開最深一公分的刀傷而已。綜上，被告所辯並無殺人犯意，應堪採信
    ，此外，本院復查無其他積極證據足認被告有殺人之犯意，就被告主觀之認識，
    其持刀攻擊被害人之所為，核係犯刑法第二百七十七條第一項之傷害罪，公訴人
    認係犯同法第二百七十一條第二項、第一項之殺人未遂罪，容有誤會。
五、按告訴乃論之罪，告訴人於第一審辯論終前得撤回其告訴，又告訴經撤回者，應
    諭知不受理之判決，刑事訴訟法第二百三十八條第一項、第三百零三條第三款定
    有明文。本件被害人甲○○告訴被告所犯事實，係刑法第二百七十七條第一項之
    罪，已如前述，依同法第二百八十七條前段規定，須告訴乃論，茲據因被告與被
    害人達成和解並經撤回告訴（參本院卷九十年七月二日上午十時四十五分訊問筆
    錄），依照上開說明，應諭知不理之判決。
據上論斷，應依刑事訴訟法第三百零三條第三款、第三百零七條，判決如主文。
中      華      民      國      九十      年      七      月    十六    日
      臺灣嘉義地方法院刑事第一庭
                                          法  官  劉  瓊  雯
右正本證明與原本無異。
如不服本判決，應於判決送達後十日內向本院提出上訴狀( 應附繕本 )。
中      華      民      國      九十      年      七      月    十八    日
                                          書記官  陳  冠  學


司法院資訊處製作；財團法人民間司法改革基金會備份。
